臺灣高等法院刑事判決
110年度上訴字第3444號
上  訴  人  
即  被  告  劉鎧毅


選任辯護人  江政俊律師

上列上訴人因違反槍砲彈藥刀械管制條例案件，不服臺灣桃園地
方法院109年度訴字第791號，中華民國110年9月17日第一審判決
（起訴案號：臺灣桃園地方檢察署109年度偵字第4914號），提
起上訴，本院判決如下：
    主  文
上訴駁回。
    理  由
一、本院審理之範圍：
　㈠按民國110年6月18日修正生效之刑事訴訟法第348條規定：「
    上訴得對於判決之一部為之。對於判決之一部上訴者，其有
    關係之部分，視為亦已上訴。但有關係之部分為無罪、免訴
    或不受理者，不在此限。上訴得明示僅就判決之刑、沒收或
    保安處分一部為之」。又刑事訴訟法施行法第7條之13對上
    開規定之施行，已明定：「施行前，已繫屬於各級法院之案
    件，於施行後仍適用修正前刑事訴訟法第348條規定；已終
    結或已繫屬於各級法院而未終結之案件，於施行後提起再審
    或非常上訴者，亦同」。茲各審級法院繫屬案件及審理程序
    均具有高度可分性及獨立性，故於原審級案件終結後提起上
    訴時，自應以其提起各個不同審級上訴時，刑事訴訟法第34
    8條是否已經修正施行，作為究應適用新法或舊法決定其上
    訴範圍之時點依據(最高法院110年度台上大字第5375號裁定
    意旨參照)。
　㈡本案係於上開規定施行後之110年11月24日始繫屬於本院，此
    觀諸卷內臺灣桃園地方法院檢送被告上訴卷證之函文上收文
    章印即明（本院卷第3頁）。茲被告僅就量刑部分提起上訴
    ，有如下述，參照上開說明，本件上訴範圍只限於原判決之
    刑部分，就本案犯罪事實、論罪部分，均如第一審判決所記
    載（如附件）。
二、上訴駁回之理由：　　
  ㈠本案經本院審理結果，認第一審以上訴人即被告劉鎧毅(下稱
    被告)犯修正前槍砲彈藥刀械管制條例第8 條第4項之未經許
    可，寄藏可發射子彈具有殺傷力槍枝罪及同條例第12條第4 
    項之寄藏具有殺傷力之子彈罪，為想像競合犯，依刑法第55
    條規定從一重之修正前槍砲彈藥刀械管制條例第8 條第4 項
    之未經許可，寄藏可發射子彈具有殺傷力槍枝罪處斷；又被
    告前因違反槍砲彈藥刀械管制條例等案件，經法院判處有期
    徒刑確定，於100 年11月2 日執行完畢，5 年內故意再犯本
    件有期徒刑以上之罪，為重複同一類型犯罪之同質累犯，刑
    罰反應力薄弱，依刑法第47條第1項之規定予加重其刑；並
    審酌被告所為對於他人生命、身體及社會治安形成之危險情
    形，及犯後坦承犯行，持有槍枝、子彈之數量、種類，暨素
    行、高職畢業之智識程度、家庭經濟狀況勉持等一切情狀，
    量處有期徒刑3年6月，併科罰金新臺幣(下同)15萬元，及諭
    知罰金如易服勞役以1000元折算1日。經核原審之量刑係屬
    妥適，並無不合，並引用第一審判決書理由欄之記載（如附
    件）。
　㈡被告上訴意旨略以：
　  被告於偵審中坦承犯行，本件係因興趣方持有槍枝，非欲作
    犯罪之用，應可適用刑法第59條規定酌減其刑(本院卷第27
    頁)。
　㈢本院查：
　⒈按犯罪之情狀顯可憫恕，認科以最低度刑仍嫌過重者，固得
    依據刑法第59條規定酌量減輕其刑。條文所謂犯罪情狀，必
    須有特殊之環境及原因，在客觀上顯然足以引起一般同情，
    認為縱予宣告法定最低刑度猶嫌過重；而所謂犯罪情狀顯可
    憫恕，係指裁判者審酌刑法第57條各款所列事項，以行為人
    之責任為基礎之一切情狀，予以全盤考量後，認其程度已達
    顯可憫恕之程度，始有其適用。又法條所謂最低度刑，在遇
    有其他法定減輕其刑之事由者，則是指適用該法定減輕其刑
    事由後之最低刑度而言。
　⒉本件被告明知具有殺傷力之改造槍枝、子彈為法律所管制，
    仍應允他人而加以寄藏，對於社會治安仍有潛在危害，此於
    客觀上尚不足引起一般之同情，亦無處以法定最低刑度猶嫌
    過重之情狀，自不能單以被告事後坦承犯行，或查無被告有
    以本件槍枝、子彈犯案，即認惡性非重，而得有刑法第59條
    酌減其刑規定之適用，是被告提起上訴，主張應再受酌減優
    惠，而指摘原判決不當，並無理由，應予駁回。
三、被告經合法傳喚，無正當理由不到庭，爰不待其陳述逕行判
    決。　　
據上論斷，應依刑事訴訟法第373 條、第368 條、第371條，判
決如主文。
本案經檢察官王文咨提起公訴，檢察官丁俊成到庭執行職務。
中　　華　　民　　國　　111 　年　　4 　　月　　26　　日
                  刑事第十一庭  審判長法　官  張江澤
                                      法　官  郭惠玲
                                      法　官  梁志偉
以上正本證明與原本無異。
如不服本判決，應於收受送達後20日內向本院提出上訴書狀，其
未敘述上訴之理由者並得於提起上訴後20日內向本院補提理由書
（均須按他造當事人之人數附繕本）「切勿逕送上級法院」。
                                       書記官  林明慧
中　　華　　民　　國　　111 　年　　4 　　月　　27　　日
附件：臺灣桃園地方法院刑事判決109年度訴字第791號
臺灣桃園地方法院刑事判決              109年度訴字第791號
公　訴　人　臺灣桃園地方檢察署檢察官
被　　　告　劉鎧毅　男　民國00年0月00日生
                    身分證統一編號：Z000000000號
                    住○○市○○區○○路000號7樓
指定辯護人　胡峰賓律師
上列被告因違反槍砲彈藥刀械管制條例案件，經檢察官提起公訴
（109 年度偵字第4914號），本院判決如下：
    主  文
劉鎧毅犯未經許可，寄藏可發射子彈具有殺傷力槍枝罪，累犯，
處有期徒刑3 年6 月，併科罰金新臺幣15萬元，罰金如易服勞役
，以新臺幣1千元折算1日。
扣案如附表編號1 所示之改造手槍1 枝沒收。
    犯罪事實
一、劉鎧毅明知可發射子彈具有殺傷力之改造槍枝及子彈，分別
    係槍砲彈藥刀械管制條例第4 條第1 項第1 款、第2 款所列
    管物品，未經許可不得寄藏，竟基於寄藏具有殺傷力之改造
    槍枝及子彈之犯意，於民國95年間某日，在桃園市中壢區新
    民夜市某處，受某真實姓名年籍不詳、綽號「亦琳」之男子
    委託，代為保管如附表所示之改造手槍1 枝及子彈7 顆（其
    中3 顆均無法擊發，均不具殺傷力），將之藏放在其桃園市
    中壢區興平路之租屋處而寄藏之。嗣劉鎧毅於109 年1 月21
    日晚間7 時許，自上揭租屋處取出上開手槍、子彈欲另覓他
    處藏放之際，於同日晚間8 時許，在桃園市○○區○○○路
    000 巷00號前為警查獲，並自其身上扣得如附表所示之改造
    手槍1 枝、子彈7 顆等物（與本案無關者，不予贅述），而
    查悉上情。
二、案經桃園市政府警察局刑事警察大隊報告臺灣桃園地方檢察
    署檢察官偵查起訴。
    理  由
一、認定犯罪事實所憑之證據及理由：
  ㈠訊據被告劉鎧毅就上開犯罪事實坦承不諱，並有桃園市政府
    警察局保安警察大隊搜索扣押筆錄暨扣押物品目錄表1 份、
    扣案槍枝、子彈照片4張、內政部警政署刑事警察局109 年4
    月30日刑鑑字第1090012684號鑑定書（鑑定：手槍、試射子
    彈2 顆）、109 年8 月24日刑鑑字第1090087810號函（鑑定
    ：前未試射子彈5 顆均試射，其中2 顆均可擊發，均認具殺
    傷力；另3 顆均無法擊發，均不具殺傷力）各1 份在卷可稽
    ，及如附表所示之扣案物為證，堪認被告之任意性自白與事
    實相符，足以採信。
  ㈡綜上，本案事證已臻明確，被告犯行洵堪認定，應予依法論
    科。
二、論罪科刑：
  ㈠按被告行為後，槍砲彈藥刀械管制條例於109 年6 月10日修
    正公布，並於同月12日施行生效。參酌槍砲彈藥刀械管制條
    例之修正說明略以：鑒於現行查獲具殺傷力之違法槍枝，多
    屬非制式槍枝，可遠距離致人死傷，且殺傷力不亞於制式槍
    枝，對人民生命、身體、自由及財產法益之危害，實與制式
    槍枝無異；又非制式槍枝之取得成本遠低於購買制式槍枝，
    且製造技術門檻不高、網路取得改造資訊容易，導致非制式
    槍枝氾濫情形嚴重，若區分制式與否而分別適用第7 條或第
    8 條處罰，將使不法分子傾向使用非制式槍砲從事不法行為
    ，以規避第7 條較重之刑責，無異加深不法分子大量使用非
    制式槍砲之誘因，為有效遏止持非制式槍砲進行犯罪情形，
    非制式槍砲與制式槍砲罪責確有一致之必要。是依立法說明
    以觀，本次槍砲彈藥刀械管制條例之修正目的，在於有效遏
    止持非制式槍砲進行犯罪，乃認非制式槍砲與制式槍砲之罪
    責有一致之必要，故於槍砲彈藥刀械管制條例第4 條、第7
    條至第8 條均增加「制式或非制式」之構成要件，亦即不分
    制式或非制式，凡屬第7 條所列各類槍枝型式之槍枝，有殺
    傷力者，概依第7 條規定處罰。是以，寄藏、持有「改造手
    槍」之犯罪行為，於修法前原依其殺傷力是否與制式槍枝相
    當或超過，而分別依同條例第7 條、第8 條論處，於修正後
    均改依同條例第7 條處罰。查本案被告寄藏改造槍枝之犯行
    原論以修正前該條例第8 條第4 項之罪，於修正後，則應論
    以修正後該條例第7 條第4 項之罪，則修正前該條例第8 條
    第4 項規定：「未經許可，持有、寄藏或意圖販賣而陳列第
    1 項所列槍枝者，處3 年以上10年以下有期徒刑，併科罰金
    新臺幣700 萬元以下罰金」、修正後該條例第7 條第4 項規
    定：「未經許可，持有、寄藏或意圖販賣而陳列第1 項所列
    槍砲、彈藥者，處5 年以上有期徒刑，併科新臺幣1000萬元
    以下罰金」，是修正後該條例第7 條第4 項之刑罰較修正前
    第8 條第4 項規定為重，經比較新、舊法，修正後之規定並
    未較有利於被告，依刑法第2 條第1 項前段之規定，就被告
    持有改造槍枝部分，自應適用被告行為時即修正前槍砲彈藥
    刀械管制條例第8 條第4 項之規定論處。
  ㈡核被告所為，係犯修正前槍砲彈藥刀械管制條例第8 條第4項
    之未經許可，寄藏可發射子彈具有殺傷力槍枝罪、第12條第
    4 項之寄藏具有殺傷力之子彈罪。至起訴意旨雖認本案被告
    成立修正前槍砲彈藥刀械管制條例第8 條第4 項之未經許可
    ，「持有」可發射子彈具有殺傷力槍枝罪、第12條第4 項之
    「持有」具有殺傷力之子彈罪，惟被告於警詢係供陳：「亦
    琳」將本案槍枝及彈匣、子彈寄付給我等語，且於本院審理
    時亦供陳：當時「亦琳」將槍枝及彈匣、子彈寄放在我這裡
    ，一個月要拿回去等語，足認被告係寄藏本案槍、彈，是起
    訴意旨就此，容有誤會，附此敘明。又被告自95年某日起開
    始寄藏上開改造槍枝及子彈，直至109 年1 月21日晚間8時
    許為警查獲止之行為，均屬寄藏行為之繼續，應論以一罪。
    另被告寄藏上開物品後，其持有上開物品之行為乃受寄之當
    然結果，不另論以持有罪。再被告以一寄藏行為，同時未經
    許可，寄藏可發射子彈具有殺傷力之槍枝及子彈（4 顆），
    為想像競合犯，應依刑法第55條規定從一重之修正前槍砲彈
    藥刀械管制條例第8 條第4 項之未經許可，寄藏可發射子彈
    具有殺傷力槍枝罪處斷。
  ㈢被告前因重傷害案件，經臺灣高等法院以96年度上更一字第5
    36 號判決判處有期徒刑1 月9 月確定；又因詐欺案件，經
    臺灣板橋地方法院（現更名為臺灣新北地方法院，下簡稱板
    橋地院）以95年度簡字第5595號判決判處有期徒刑4 月確定
    ；又因違反槍砲彈藥刀械管制條例案件，經本院以95年度訴
    字第2079號判決判處有期徒刑3 年2 月，併科罰金新臺幣5
    萬元確定。嗣上開有期徒刑4 月，經板橋地院以97年度聲減
    字第392 號裁定減為有期徒刑2 月，並與上揭有期徒刑1 年
    9 月、3 年2 月定其應執行刑為4 年11月確定，於96年6 月
    6 日入監執行，於99年6 月22日因縮短刑期假釋出監，於10
    0 年11月2 日保護管束期滿，假釋未經撤銷，所餘刑期以已
    執行完畢論，有臺灣高等法院被告前案紀錄表在卷可稽。其
    於前開有期徒刑執行完畢後，5 年內故意再犯本件有期徒刑
    以上之各罪，為累犯（寄藏改造槍枝為繼續犯，繼續犯之〈
    最初行為〉、〈中間行為〉、〈行為終了〉只要其中一部行為係
    在另一犯罪所處徒刑執行完畢5 年以內者，即該當累犯規定
    之要件，最高法院108 年度台非字第65號判決意旨參考）。
    參酌司法院大法官釋字第775 號解釋意旨，審酌被告於前開
    構成累犯之案件，其中之一係違反槍砲彈藥刀械管制條例案
    件，與本案為重複同一類型犯罪之同質累犯，顯見其刑罰反
    應力薄弱，縱本案依刑法第47條前段累犯規定加重其刑，亦
    不生行為人所受之刑罰超過其所應負擔罪責之情形，而仍有
    加重法定最低本刑之必要，爰依法加重其刑。
  ㈣至辯護意旨雖略以：被告於警詢、偵查中自白並供述槍枝之
    來源，應依槍砲彈藥刀械管制條例第18條第4 項規定減輕或
    免除其刑等語。惟按犯槍砲彈藥刀械管制條例之罪，於偵查
    或審判中自白，並供述全部槍砲之來源及去向，因而查獲者
    ，減輕或免除其刑，該條例第18條第4 項定有明文。是為警
    查獲之持有槍、彈者，或有在偵查機關誘導下，為邀輕典而
    有為不實陳述之可能。故而關於違反槍砲彈藥刀械管制條例
    之案件，被查獲持有槍、彈之人，其所為曾代他人保管而受
    寄隱藏槍、彈之陳述，為擔保其陳述之真實性，自應有足以
    令人確信其陳述真實性之補強證據，始能據以為論罪之依據
    （最高法院100 年度台上字第3691號刑事判決參考）。經查
    ，被告固供陳本案槍、彈係受某真實姓名年籍不詳、綽號「
    亦琳」之男子委託而代為保管，然被告並未提供「亦琳」之
    真實姓名供檢警調查，是本案尚乏補強證據以擔保其此部分
    所述真實，徵之上開最高法院判決意旨說明，自難認本案已
    因被告供述而查獲槍、彈來源，自無從減輕或免除其刑。是
    辯護人上開主張，難認有據。
  ㈤爰以行為人責任為基礎，審酌被告無視法令禁止，無故寄藏
    具有殺傷力之槍枝及子彈，對於他人生命、身體及社會治安
    構成重大潛在危險，所為實不足取，應予非難，惟考量無證
    據證明被告持上開物品從事犯罪行為而造成具體實害，及被
    告犯後坦承犯行，非無悔悟之意，兼衡被告之犯罪動機、手
    段及對於社會治安之負面影響程度，持有槍枝、子彈之數量
    及種類，併考量其素行、高職畢業之智識程度、家庭經濟狀
    況勉持等一切情狀，量處如主文所示之刑，及罰金易服勞役
    之折算標準。
三、沒收部分：
  ㈠扣案如附表編號1 所示之改造手槍（含彈匣1 個）為違禁物
    ，應依刑法第38條第1 項之規定宣告沒收。至扣案如附表編
    號2 所示之非制式子彈4 顆，均經送鑑試射擊發，剩餘彈頭
    、彈殼，不再具有子彈功能，已非違禁物，均不另為沒收之
    諭知。
  ㈡另扣案如附表編號3 所示之非制式子彈3 顆，均不具殺傷力
    乙節，業經本院認定並敘述理由如附表編號3 鑑定結果欄所
    示，此部分因均非屬違禁物，自毋庸諭知沒收。
據上論斷，應依刑事訴訟法第299 條第1 項前段，判決如主文。
本案經檢察官王文咨提起公訴，檢察官簡志祥到庭執行職務。
中　　華　　民　　國　 110　　年　　9 　　月　　17　　日
                  刑事第十三庭  審判長法  官  潘怡華
                                      法  官  郭鍵融
                                      法  官  簡方毅
以上正本證明與原本無異。
如不服本判決應於收受判決後20日內向本院提出上訴書狀，並應
敘述具體理由。其未敘述上訴理由者，應於上訴期間屆滿後20日
內向本院補提理由書(均須按他造當事人之人數附繕本)「切勿逕
送上級法院」。
                                      書記官　施懿珊
中　　華　　民　　國　 110　　年　　9 　　月　　22　　日
附錄論罪科刑法條：
槍砲彈藥刀械管制條例第8條（修正前）
未經許可，製造、販賣或運輸鋼筆槍、瓦斯槍、麻醉槍、獵槍、
空氣槍或第四條第一項第一款所定其他可發射金屬或子彈具有殺
傷力之各式槍砲者，處無期徒刑或五年以上有期徒刑，併科新臺
幣一千萬元以下罰金。
未經許可，轉讓、出租或出借前項所列槍枝者，處五年以上有期
徒刑，併科新臺幣一千萬元以下罰金。
意圖供自己或他人犯罪之用，而犯前二項之罪者，處無期徒刑或
七年以上有期徒刑，併科新臺幣一千萬元以下罰金。
未經許可，持有、寄藏或意圖販賣而陳列第一項所列槍枝者，處
三年以上十年以下有期徒刑，併科新臺幣七百萬元以下罰金。
第一項至第三項之未遂犯罰之。
犯第一項、第二項或第四項有關空氣槍之罪，其情節輕微者，得
減輕其刑。
槍砲彈藥刀械管制條例第12條（修正前）
未經許可，製造、販賣或運輸子彈者，處一年以上七年以下有期
徒刑，併科新台幣五百萬元以下罰金。
未經許可，轉讓、出租或出借子彈者，處六月以上五年以下有期
徒刑，併科新台幣三百萬元以下罰金。
意圖供自己或他人犯罪之用，而犯前二項之罪者，處三年以上十
年以下有期徒刑，併科新台幣七百萬元以下罰金。
未經許可，持有、寄藏或意圖販賣而陳列子彈者，處五年以下有
期徒刑，併科新台幣三百萬元以下罰金。
第一項至第三項之未遂犯罰之。



附表：

編號 槍彈種類 數量 鑑定結果  備註  1 改造手槍（含彈匣1個，槍枝管制編號0000000000） 1枝 認係改造手槍，由仿HK廠US-P COMPACT型半自動手槍製造之槍枝，換裝土造金屬槍管而成，擊發功能正常，可供擊發適用子彈使用，認具殺傷力 內政部警政署刑事警察局109 年4 月30日刑鑑字第1090012684號鑑定書  2 子彈 4顆 ⑴認均係非制式子彈，由金屬彈殼組合直徑約8.9mm金屬彈頭而成，採樣2 顆試射，均可擊發，認具殺傷力 ⑵尚未試射子彈5 顆，均經試射，2 顆，均可擊發，認具殺傷力 ⑴內政部警政署刑事警察局109 年4 月30日刑鑑字第1090012684號鑑定書 ⑵內政部警政署刑事警察局109 年8 月24日刑鑑字第1090087810號函  3 子彈 3顆 尚未試射子彈5 顆，均經試射，3 顆，均無法擊發，均不具殺傷力 內政部警政署刑事警察局109 年8 月24日刑鑑字第1090087810號函